臺灣高等法院臺中分院民事判決
110年度上易字第450號
上 訴 人    張翠凌  
            張金郁  
共    同
訴訟代理人  趙若竹律師
被上訴人    余哲安  
上列當事人間請求損害賠償事件，上訴人對於中華民國110年5月
26日臺灣臺中地方法院109年度訴字第3819號第一審判決提起上
訴，經本院於110年11月24日言詞辯論終結，判決如下：
    主  文
上訴駁回。
第二審訴訟費用由上訴人連帶負擔。
   事實及理由
一、被上訴人主張：伊與上訴人乙○○（下稱乙○○）於民國90年9
    月30日結婚，嗣於110年1月22日離婚，於伊與乙○○婚姻存續
    期間，上訴人甲○○（下稱甲○○，與乙○○下稱上訴人）明知乙
    ○○為有配偶之人，竟與乙○○有如附表所示之不正當男女交往
    行為，侵害被上訴人之配偶身分法益且情節重大，致使被上
    訴人受有精神上痛苦。爰依民法第184條第1項、第185條第1
    項前段、第195條第1項及第3項規定，請求上訴人應連帶給
    付新臺幣（下同）150萬元，及自起訴狀繕本送達翌日起至
    清償日止，按週年利率百分之5計算之利息。
二、上訴人則以：上訴人未於109 年1 月30日同宿於屏東縣○○鎮
    ○○路000 巷00號富麗敦飯店3樓317 號房，亦未於同年5 月2
    4日同於臺中市○○區市○○○路000 號波特曼汽車旅館220 號房
    休息；上訴人均無逾越一般男女分際之情；縱使被上訴人得
    為本件請求，被上訴人請求慰撫金額顯然過高等語，資為抗
    辯。　　
三、原審判命上訴人連帶給付被上訴人30萬元本息，並為准免假
    執行之宣告，另駁回被上訴人其餘請求。上訴人不服，就其
    敗訴部分提起上訴（被上訴人敗訴部分則未據聲明不服，非
    本院審理範圍）。上訴人聲明：㈠原判決判命上訴人連帶給
    付被上訴人30萬元本息部分，及該部分假執行之宣告，均廢
    棄。㈡上開廢棄部分，被上訴人在第一審之訴及假執行之聲
    請均駁回。被上訴人則答辯聲明：上訴駁回。
四、兩造不爭執事項（見本院卷第159至161頁）
  ㈠乙○○與被上訴人於90年10月22日登記結婚，育有2 名未成年
    子女，嗣經本院以109年度家上字第94號判決離婚，並於110
     年1 月22日確定。
  ㈡被上訴人以上訴人等涉有通姦、相姦罪，向臺灣屏東地方檢
    察署（下稱屏東地檢署）提起妨害婚姻及家庭之刑事告訴，
    經該署檢察官以109 年度偵字第3242號為不起訴處分確定。
  ㈢乙○○對被上訴人聲請通常保護令，經臺灣臺中地方法院（下
    稱臺中地院）以108 年度家護字第1264號裁定核發通常保護
    令，並以臺中地院以108 年度家護抗字第100 號裁定駁回抗
    告確定。 
  ㈣乙○○以被上訴人違反家庭暴力防治法，向屏東地檢署提起告
    訴，經該署檢察官以109 年度偵字第1220號為不起訴處分確
    定。
  ㈤上訴人於109 年1 月30日至109 年2 月1 日期間，因當時甲○
    ○為遊覽車駕駛員，於109 年1 月30日開車帶團遊覽至屏東
    墾丁，該旅遊團並於當日入住於屏東縣○○鎮○○路000巷00號
    之富麗敦飯店。
  ㈥被上訴人於109 年1 月30日以舊名余紹楓入住富麗敦飯店316
    號房。
  ㈦乙○○於109 年5 月24日無向台中市政府警察局第六分局報案
    紀錄。
  ㈧車牌號碼000-0000車輛為甲○○所有。
  ㈨兩造陳報之年次、學歷、職業、月收入、經濟狀況、家庭狀
    況等資料，及所調取兩造所得財產資料，同意作為本件慰撫
    金量定之參考。　
五、兩造爭執：
  ㈠上訴人是否有附表所示各次侵害被上訴人配偶權之行為？
  ㈡承上，上訴人如有侵害被上訴人配偶權之行為，被上訴人得
    請求上訴人連帶給付精神慰撫金之金額以若干為適當？
六、本院就爭執事項之判斷如下：
  ㈠上訴人有附表所示之侵害被上訴人配偶權之行為，被上訴人
    得請求上訴人負侵權行為損害賠償責任。
  ⒈按因故意或過失，不法侵害他人之權利者，負損害賠償責任
    。故意以背於善良風俗之方法，加損害於他人者亦同；不法
    侵害他人之身體、健康、名譽、自由、信用、隱私、貞操，
    或不法侵害其他人格法益而情節重大者，被害人雖非財產上
    之損害，亦得請求賠償相當之金額。此項規定，於不法侵害
    他人基於父、母、子、女或配偶關係之身分法益而情節重大
    者，準用之，民法第184條第1項、第195條第1項前段、第3 
    項分別定有明文。又配偶因婚姻契約互負誠實之義務，倘配
    偶之一方行為不誠實，與他人間存有逾越普通朋友一般社交
    行為之不正常往來關係，且其行為已逾社會通念所能容忍之
    範圍，足以破壞婚姻關係之圓滿安全及幸福者，即屬侵害他
    方基於配偶關係之身分法益，而與配偶共同侵害他方權利之
    行為人，同應負侵權行為損害賠償之責。
　⒉被上訴人主張：上訴人有於附表所示之時地，以附表編號之
    行為侵害上訴人配偶權等語，惟為上訴人所否認，並以前詞
    置辯。經查：
  ⑴附表編號1所示時間之翌日早晨，被上訴人確曾報警，經員警
    至現場敲房門，為乙○○打開房門，有現場照片可稽（見臺中
    地院109 年度訴字第1430號卷《下稱中院1430號卷》第287 、
    288 頁），臺灣屏東地方檢察署（下稱屏東地檢）就當日上
    述現場錄影檔案勘驗記載：「…房內出現另一名男子，與乙○
    ○2人均衣著整齊，可資確認乙○○開門前確實與另一名男子共
    處一室。」（見屏東地檢109年偵字第1220號卷《下稱1220偵
    字卷》第53頁之勘驗筆錄及照片）；上訴人雖辯稱2人並未同
    房，乙○○住317，甲○○則住517號房云云，惟依富麗敦飯店函
    覆517號房之住房記錄，附表編號1時間並無人入住（見中院
    1430號卷第209頁），則上訴人所辯已難採信；又上訴人辯
    稱因2人為司機及跟車員本須提前用餐完畢，以便準備當日
    出團等前置事宜，2人始相約109年1月31日早上6時許一同前
    往用餐並辦理退房事宜，並稱快6點時前往乙○○317號房，因
    乙○○行李尚未整理好，方請甲○○進房內等待云云，惟查，依
    當日至現場處理之員警於偵查中陳述，其於109年1月31日6
    時35分許，到富麗敦飯店，當時乙○○的房間還有另一名男子
    甲○○在場（詳1220偵字卷第34頁），若依上訴人所稱係約好
    於6時用餐及要辦理退房事宜，則上訴人何以遲至6時35分猶
    在房內？上訴人所辯更難採信，2人此部分所為實已逾越一
    般男女交往之分際。
  ⑵另上訴人於附表編號2汽車旅館同房，業經證人陳○○於原審具
    結證稱：伊係原告（被上訴人）請託109 年5 月24日幫忙去
    波特曼汽車旅館拍照之人，當天伊有看到被告（上訴人）2 
    人，當時甲○○的車燈是亮的，伊可以清楚的看到乙○○坐在副
    駕上，甲○○則站在車門外，駕駛座車門是開著的，但是這部
    分手機沒有拍到等語（見原審卷第127頁），復有甲○○所有
    汽車出現於波特曼汽車旅館220 號房之照片可稽（見中院14
    30號卷第289 頁），證人陳○○上開證述與甲○○所有汽車出現
    於波特曼汽車旅館220 號房之照片核屬相符，被上訴人主張
    上訴人於附表編號2之行為，尚可採信。
  ⑶綜上，上訴人確於上開時地共同於飯店同宿及前往汽車旅館
    同房休息。審酌上訴人於附表時地於飯店同宿及汽車旅館同
    房顯然超越普通朋友交往程度。雖上訴人辯稱2人僅是出團
    遊覽單純跑車關係；並未發生性行為云云。然若如上訴人所
    辯稱僅係單純出團合作之關係，則何以於出團期間須同住一
    房？又何以於未出團期間至汽車旅館同房休息？上訴人所辯
    已與常情有別，自不可採。被上訴人雖另主張上訴人上開2
    次飯店同宿、汽車旅館同房均有發生性行為云云，然此部分
    為上訴人所否認，復未見被上訴人提出積極證據以資證明，
    其此部分主張尚難遽採。
　⒊上訴人是否因通姦經檢察官提起公訴或為不起訴處分，因刑
    法通姦罪與民事侵害配偶權侵權行為之構成要件有別，本非
    所問。況現刑法第239條通姦、相姦罪條文復經司法院大法
    官會議釋字第791號解釋宣告自109年5月29日起失效，縱上
    訴人附表編號1之行為，經屏東09年度偵字第3242號終結而
    為不起訴處分，仍無從據以推論上訴人2人無故意以悖於善
    良風俗方法不法侵害被上訴人配偶身分法益情節重大之行為
    ，附此敘明。
  ⒋基上，乙○○為有配偶之人，甲○○亦知之甚明，上訴人仍以附
    表所示之逾越一般正常男女社交分際行為，侵害被上訴人基
    於配偶及婚姻關係之身分法益，且情節重大，被上訴人精神
    上蒙受痛苦，而依侵權行為之法律關係，請求上訴人賠償其
    所受非財產上損害，洵屬有據。
  ㈡被上訴人得請求上訴人連帶給付精神慰撫金30萬元。
  ⒈按慰撫金之賠償須以人格權遭遇侵害，使精神上受有痛苦為
    必要，其核給之標準固與財產上損害之計算不同，然非不可
    斟酌雙方身分資力與加害程度，及其他各種情形核定相當之
    數額。又按以人格權遭遇侵害，受有精神上之痛苦，而請求
    慰藉金之賠償，其核給之標準，須斟酌雙方之身分、資力與
    加害程度及其他各種情形核定相當之數額。且所謂「相當」
    ，應以實際加害情形與其名譽影響是否重大及被害人之身分
    、地位與加害人之經濟情況等關係定之（最高法院51年臺上
    字第223號判決、86年度台上字第3537號判決意旨參照）。
　⒉被上訴人為高職畢業，現從事司機工作，疫情前收入每月約2
    萬元；乙○○為高職畢業，現任職一般公司擔任行政，平均月
    收入2萬8千元至3萬元，甲○○高職畢業，從事旅遊業 遊覽司
    機，因疫情影響尚未復工，疫情前每月平均薪資約2萬8千元
    至3萬元等情，業據兩造陳述及陳報在卷（見本院卷第108頁
    ；110-1頁）。而被上訴人名下汽車2輛，108年度給付總額
    為17萬2,406元、109年度給付總額為12萬7,208元；乙○○名
    下有汽車一輛、108年度給付總額為42萬6,108元、109年度
    給付總額為12萬6,519元；甲○○名下汽車1輛，108年度給付
    總額1萬1082元、109年給付總額為364元，並經本院依職權
    調取兩造之財產歸戶資料足憑。再衡酌兩造之教育程度、身
    分、地位、經濟狀況，及上訴人之行為對於被上訴人婚姻生
    活之圓滿、安全及幸福所造成之破壞程度，並因此致被上訴
    人所受精神之痛苦程度等一切情狀，認被上訴人請求上訴人
    賠償精神慰撫金以30萬元為宜，被上訴人之請求於上開範圍
    內應予准許；惟逾此範圍之請求，不應准許。
  ⒊按給付有確定期限者，債務人自期限屆滿時起，負遲延責任
    。給付無確定期限者，債務人於債權人得請求給付時，經其
    催告而未為給付，自受催告時起，負遲延責任。其經債權人
    起訴而送達訴狀，或依督促程式送達支付命令，或為其他相
    類之行為者，與催告有同一之效力，民法第229條第1項及第
    2項定有明文。又遲延之債務，以支付金錢為標的者，債權
    人得請求依法定利率計算之遲延利息，但約定利率較高者，
    仍從其約定利率，應付利息之債務，其利率未經約定，亦無
    法律可據者，週年利率為百分之5，民法第233條第1項及第2
    03條亦有明文。本件被上訴人對上訴人之侵權行為債權，核
    屬無確定期限之給付，既經被上訴人提起本件訴訟而送達起
    訴狀，上訴人於收受該書狀後迄未給付，自應負遲延責任。
    本件民事起訴狀繕本於109年12月8日送達乙○○，同年月7日
    送達甲○○，均有原審送達證書（見原審卷第83頁、85頁）在
    卷可佐。是被上訴人請求自該繕本送達上訴人之翌日即乙○○
    自109年12月9日起算，甲○○自109年12月8日起算，均按年息
    百分之5計算之法定遲延利息，核無不合，應予准許。
七、綜上所述，被上訴人依民法第184條第1項、第185條第1項前
    段及第195條第1、3項之規定，請求上訴人連帶給付30萬元
    ，及甲○○自109年12月8日起、乙○○自109年12月9日起，均至
    清償日止，按年息百分之5計算之利息，為有理由，應予准
    許。逾此範圍之請求，為無理由，應予駁回。原審就被上訴
    人前開應予准許，為其勝訴判決，於法並無不合。上訴人上
    訴意旨，指摘原判決不利於己部分為不當，求予廢棄改判，
    為無理由，應駁回其之上訴。
八、本件事證已臻明確，兩造其餘之攻擊或防禦方法及所用之證
    據，經本院斟酌後，認為均不足以影響本判決之結果，爰不
    逐一論列，附此敘明。
九、據上論結，本件上訴為無理由，爰判決如主文。
中    華    民    國   110    年    12    月    15    日
            民事第三庭    審判長法　官  黃玉清
                                法　官  許旭聖
                                法　官  涂秀玲
正本係照原本作成。
不得上訴。
                                書記官  卓佳儀 
　　　　　　　　　　　　　　　　
中　　華　　民　　國　　110 　年　　12　　月　　15　　日
附表：
編號 時間、地點 行為 1 109 年1 月30日、屏東縣○○鎮○○路000巷00號富麗敦飯店3 樓317號房 上訴人2 人同宿一房 2 109年5月24日、臺中市○○區市○○○路000號波特曼汽車旅館220號房 上訴人2人同房休息